【裁判字號】    99,易,1825
【裁判日期】    990830
【裁判案由】    詐欺
【裁判全文】
臺灣臺中地方法院刑事判決              99年度易字第1825號
公  訴  人  臺灣臺中地方法院檢察署檢察官
被      告  丙○○原名：張超.
上列被告因詐欺案件，經檢察官提起公訴（99年度偵緝字第1059
、1060號），及移送併辦（99年度偵字第13612、18080號），本
院判決如下：
    主    文
丙○○幫助意圖為自己不法之所有，以詐術使人將本人之物交付
，處拘役肆拾日，如易科罰金，以新臺幣壹仟元折算壹日。
    犯罪事實
一、丙○○得預見蒐集帳戶提款卡、密碼之真實姓名年籍均不詳
    之成年人，收受帳戶將供作為其所屬犯罪集團非法轉帳使用
    ，或欲詐騙他人使之將款項匯入該帳戶後領取花用，致使被
    害人及偵查機關無從追查，而其發生並不違背其本意，卻因
    急需工作，見自由報紙刊登之海麗華商務會館求職廣告所示
    電話0000000000，即以其使用之門號0000000000行動電話，
    撥打該電話而與真實姓名年籍均不詳而自稱「張經理」之成
    年男子聯絡，「張經理」即以測試帳戶是否正常為由，要求
    丙○○交付其所有金融帳戶之提款卡、密碼，丙○○為能順
    利謀職，竟不顧他人可能遭受財產上損害之危險，而基於縱
    若其金融帳戶被利用作為詐欺取財之工具亦不違背其本意之
    幫助犯意，於民國98年11月26日14時許，在臺中市○○區○○路、文心路口，將其在合作金庫商業銀行南屯分行所開設
    帳號0000000000000號帳戶之提款卡交予一真實姓名年籍均
    不詳之成年男子，並於同日14時30分許，在電話中告知「張
    經理」其上開提款卡之密碼，而容許該二人及所屬不法犯罪
    集團成年成員藉上開帳戶資料以遂行詐欺取財犯罪。該「張
    經理」、真實姓名年籍均不詳之成年男子於取得丙○○所提
    供之上開帳戶提款卡、密碼後，即與共組不法犯罪集團之其
    他成年成員，共同基於意圖為自己不法所有之犯意聯絡，分
    別為下列詐欺取財行為：
  (一)乙○○於98年11月26日17時3分許接獲一真實姓名年籍均不
    詳之成年女子以電話號碼00000000000號撥打的來電，佯稱
    乙○○以網路選購物品時，誤將付款方式勾選為分期付款，
    須依指示至自動提款機前操作以取消扣款設定云云，致乙○○誤信為真而陷於錯誤，遂依指示於同日18時38分許在其住
    處，持其所有之渣打網路銀行帳戶，上網操作匯款29929元
    至丙○○之上開合作金庫商業銀行南屯分行帳戶，旋遭提領
    一空，嗣乙○○發覺有異，始知受騙，而於同日20時12分許
    報警處理。
  (二)甲○○於98年11月25日9時許接獲一自稱「蘆薈保濕洗面乳
    網路賣家」之成年人以電話號碼0000000000號撥打的來電，
    佯稱甲○○以網路購買蘆薈保濕洗面乳時，因作業疏失誤為
    設定扣款12個月，須依指示至自動提款機前操作取消扣款設
    定云云，致甲○○誤信為真而陷於錯誤，遂依指示於同年月
    26日至合作金庫商業銀行埔里分行，接續於19時12分27秒、
    19時15分18秒以自動提款機存款61000元、1000元（合計共
    62000元，併辦意旨書誤載為118000元）至丙○○之上開合
    作金庫商業銀行南屯分行帳戶，旋遭提領54000元，嗣甲○○發覺有異，始知受騙，而於同日20時25分許報警處理。
  (三)戊○○於98年11月26日19時20分許接獲一真實姓名年籍均不
    詳之成年人以電話號碼000000000、000000000000號撥打的
    來電，佯稱戊○○以網路向拍賣網站選購物品時，誤將付款
    方式勾選為分期付款，須依指示至自動提款機前操作以取消
    扣款設定云云，致戊○○誤信為真而陷於錯誤，遂依指示前
    往仁德郵局，以其配偶潘志鳴在仁德郵局開設帳戶之提款卡
    ，於同日19時36分18秒，操作自動提款機轉帳5989元至丙○○之上開合作金庫商業銀行南屯分行帳戶，嗣戊○○發覺有
    異，始知受騙，而於同日22時10分許報警處理。
二、案經臺中市警察局第三分局、第五分局報請臺灣臺中地方法
    院檢察署檢察官偵查起訴，及新竹縣政府警察局新埔分局報
    請臺灣南投地方法院檢察署檢察官呈請臺灣高等法院臺中分
    院檢察署令轉臺灣臺中地方法院檢察署檢察官、臺中市警察
    局第四分局報請臺灣臺中地方法院檢察署檢察官偵查後移送
    併辦。
    理    由
壹、證據能力之說明
一、按除顯有不可信之情況外，公務員職務上製作之紀錄文書、
    證明文書，得為證據，刑事訴訟法第159條之4第1款定有明
    文。查被害人楊雅涵之法務部戶役政連結作業查詢資料1份
    ，係屬公務員職務上製作之證明文書，並無顯有不可信之情
    形，自得作為證據。
二、次按刑事訴訟法第159條之4第2款所稱從事業務之人於業務
    上或通常業務過程所須製作之紀錄文書、證明文書，因係於
    通常業務過程不間斷、有規律而準確之記載，且大部分紀錄
    係完成於業務終了前後，無預見日後可能會被提供作為證據
    之偽造動機，其虛偽之可能性小，除非該等紀錄文書或證明
    文書有顯然不可信之情況，否則有承認其為證據之必要。查
    合作金庫商業銀行南屯分行98年12月11日合金南屯存字第09
    80004819號、99年1月21日合金南屯存字第0990000244號、
    99年4月9日合金南屯存字第0990001269號函各1份，及98年
    11月26日自由時報G4版1份、門號0000000000之威寶資料查
    詢1份、門號0000000000威寶電信資料查詢1份、被害人乙○○之渣打銀行帳戶資料、被害人乙○○使用門號之通聯調閱
    查詢單、中華郵政股份有限公司臺南郵局99年7月15日南營
    字第0991803216號函附案外人潘志鳴之查詢帳戶最近交易明
    細各1份，係屬從事業務之人於通常業務過程所為之紀錄文
    書，無預見日後可能會被提供作為證據之偽造動機，且無其
    他顯然不可信之情況，依上揭條文規定，自得作為證據。
三、復按被告以外之人（包括證人、鑑定人、告訴人、被害人及
    共同被告等）於審判外之陳述，雖不符刑事訴訟法第159條
    之1至之4等之規定，而經當事人於審判程序同意作為證據，
    法院審酌該言詞陳述或書面陳述作成時之情況，認為適當者
    ，亦得為證據；當事人、代理人或辯護人於法院調查證據時
    ，知有刑事訴訟法第159條第1項不得為證據之情形，而未於
    言詞辯論終結前聲明異議者，視為有前項之同意，同法第15
    9條之5定有明文。立法意旨在於傳聞證據未經當事人之反對
    詰問予以核實，原則上先予排除。惟若當事人已放棄反對詰
    問權，於審判程序中表明同意該等傳聞證據可作為證據；或
    於言詞辯論終結前未聲明異議，基於尊重當事人對傳聞證據
    之處分權，及證據資料愈豐富，愈有助於真實發見之理念，
    且強化言詞辯論主義，使訴訟程序得以順暢進行，上開傳聞
    證據亦均具有證據能力。查本案附卷之被害人乙○○、甲○○、戊○○於警詢時之指述，及臺中市警察局第三分局東區
    分駐所受理詐騙帳戶通報警示簡便格式表、受理各類案件紀
    錄表、內政部警政署反詐騙諮詢專線紀錄表各1份，被害人
    甲○○之合作金庫銀行自動櫃員機交易明細單2份、南投縣
    政府警察局埔里分局愛蘭派出所受理刑事案件報案三聯單1
    份、受理各類案件紀錄表1份、內政部警政署反詐騙諮詢專
    線紀錄表1份、Yahoo拍賣得標訊息1份，被害人戊○○之臺
    南縣警察局歸仁分局仁德分駐所陳報單、受理詐騙帳戶通報
    警示簡便格式表、受理刑事案件報案三聯單、受理各類案件
    紀錄表、內政部警政署反詐騙諮詢專線紀錄表各1份，查無
    符合刑事訴訟法第159條之1至之4之情形，然其內容業經本
    院審理時予以提示並告以要旨，並經檢察官、被告表示意見
    ，當事人已知上述證據乃傳聞證據，然均未於言詞辯論終結
    前，對之內容表示異議，依上開規定，已擬制同意其有證據
    能力，本院審酌認為以之作為本案之證據亦屬適當，而有證
    據能力。
貳、實體部分
一、訊據被告丙○○對於上開犯罪事實坦承不諱（見本院卷二第
    53頁），並經被害人乙○○、甲○○、戊○○於警詢時指述
    綦詳，復有合作金庫商業銀行南屯分行98年12月11日合金南
    屯存字第0980004819號、99年1月21日合金南屯存字第09900
    00244號、99年4月9日合金南屯存字第0990001269號函各1份
    ，98年11月26日自由時報G4版1份、門號0000000000之威寶
    資料查詢1份、門號0000000000威寶電信資料查詢1份、被害
    人乙○○之渣打銀行帳戶資料、被害人乙○○使用門號之通
    聯調閱查詢單、臺中市警察局第三分局東區分駐所受理詐騙
    帳戶通報警示簡便格式表、受理各類案件紀錄表、內政部警
    政署反詐騙諮詢專線紀錄表各1份，被害人甲○○之合作金
    庫銀行自動櫃員機交易明細單2份、南投縣政府警察局埔里
    分局愛蘭派出所受理刑事案件報案三聯單1份、受理各類案
    件紀錄表1份、內政部警政署反詐騙諮詢專線紀錄表1份、Ya
    hoo拍賣得標訊息1份，被害人戊○○之臺南縣警察局歸仁分
    局仁德分駐所陳報單、受理詐騙帳戶通報警示簡便格式表、
    受理刑事案件報案三聯單、受理各類案件紀錄表、內政部警
    政署反詐騙諮詢專線紀錄表各1份，及中華郵政股份有限公
    司臺南郵局99年7月15日南營字第0991803216號函附案外人
    潘志鳴之查詢帳戶最近交易明細1份、被害人楊雅涵之法務
    部戶役政連結作業查詢資料1份在卷可稽，足認被告所有之
    合作金庫商業銀行南屯分行帳號0000000000000號帳戶確供
    作詐騙集團成年成員向被害人乙○○、甲○○、戊○○詐騙
    款項所用甚明。按刑法上之故意，可分為直接故意與不確定
    故意（未必故意），所謂「不確定故意」，係指行為人對於
    構成犯罪之事實，預見其發生而其發生並不違背其本意者，
    刑法第13條第2項定有明文。今日一般人至銀行或郵局開設
    帳戶並非難事，如非供犯罪之非法使用，衡情自無置自己名
    義帳戶不用，而取得他人帳戶使用之必要。又衡諸金融存款
    帳戶事關存戶個人財產權益之保障，除非本人或與本人親密
    關係者，難認有何理由可自由流通使用該存摺，而一般人均
    有妥為保管防阻他人任意使用之認識，縱因特殊情況偶有交
    他人使用之需，亦必然深入瞭解用途再行提供以使用，方符
    常情。是無正當理由，將帳戶提供他人使用，客觀上足可預
    見其目的，係欲以該金融帳戶供作犯罪出入之帳戶或其他不
    法目的，否則應無隱匿自己名義帳戶而購買他人金融帳戶使
    用之必要。且邇來利用電話或報紙刊登廣告詐欺取財之犯罪
    類型層出不窮，該等犯罪多數均係利用人頭帳戶作為出入帳
    戶，並經媒體廣為披載，此應為一般人本於一般認知能力所
    易於意會者，被告係智力成熟之成年人，對此顯然知之甚詳
    。再者，自稱「張經理」、真實姓名年籍均不詳之成年男子
    取得被告上開帳戶之提款卡、密碼後，確有交由其所屬之不
    詳犯罪集團，利用被告上開帳戶資料作為犯詐欺取財罪之出
    入帳戶，足見被告確有容任該不詳犯罪集團利用其上開帳戶
    資料犯詐欺取財罪之不確定故意。綜上所述，被告自白與事
    實相符，事證明確，其幫助詐欺取財之行為，洵堪認定。
二、按幫助犯之成立，主觀上行為人須有幫助故意，客觀上須有
    幫助行為，意即須對於犯罪與正犯有共同之認識，而以幫助
    之意思，對於正犯資以助力，而未參與實施犯罪之行為者而
    言（參照最高法院75年度臺上字第1509號、88年度臺上字第
    1270號判決意旨）。查綽號「張經理」、真實姓名年籍均不
    詳之成年男子及所屬之詐欺犯罪集團成年成員，收取被告上
    開帳戶之提款卡、密碼後，利用上開帳戶之提款卡、密碼詐
    欺被害人乙○○、甲○○、戊○○，核其等係犯刑法第339
    條第1項詐欺取財罪。而被告將其所有上開帳戶之提款卡、
    密碼交付予綽號「張經理」、真實姓名年籍均不詳之成年男
    子及所屬詐欺犯罪集團成年成員使用，供該詐欺犯罪集團成
    年成員作為對被害人乙○○、甲○○、戊○○實行詐欺取財
    犯罪之取款工具，顯係基於幫助他人實行詐欺取財犯罪之犯
    意，且所為提供上開帳戶提款卡、密碼之行為，亦屬刑法詐
    欺罪構成要件以外之行為，是核被告所為，係犯刑法第30條
    第1項、刑法第339條第1項之幫助詐欺取財罪。上開綽號「
    張經理」、真實姓名年籍均不詳之成年男子及所屬詐欺犯罪
    集團成年成員，以前揭之同一事由詐騙被害人甲○○，雖被
    害人甲○○遭詐欺而存入金錢至被告上開帳戶的行為有2次
    ，惟均時間緊密，侵害同一法益，依一般社會觀念，刑法評
    價上應視為數次之接續實施，為包括一罪之接續犯。被告以
    一行為交付上開帳戶之提款卡、密碼，幫助綽號「張經理」
    、真實姓名年籍均不詳之成年男子及所屬詐欺集團成年成員
    分別對被害人乙○○、甲○○、戊○○為詐欺取財犯行，其
    係以一行為觸犯三個基本構成要件相同之幫助詐欺罪名，構
    成同種想像競合犯，應依刑法第55條之規定從幫助詐欺取財
    之一罪處斷。又被告之行為僅止於幫助，爰依刑法第30條第
    2項規定，按正犯之刑減輕之。爰審酌被告提供上開帳戶之
    提款卡、密碼供詐欺犯罪集團成年成員使用，助長詐欺犯罪
    集團財產犯罪之風氣，致本案被害人乙○○、甲○○、戊○○受騙而匯款，分別受有29929元、62000元、5989元之損害
    ，實為當今社會層出不窮之詐財事件所以發生之根源，造成
    社會互信受損，擾亂金融交易往來秩序，影響層面甚大，且
    亦因被告提供個人名義申辦之上開帳戶提款卡、密碼，致使
    執法人員難以追查該詐欺犯罪集團之真實身分，其行為殊屬
    不當，惟考量被告本身並未實際參與本案詐欺取財之犯行，
    責難性較小，犯罪動機及目的，犯後於本院終能坦承犯行，
    態度良好，然尚未賠償被害人乙○○、甲○○、戊○○所受
    損失等一切情狀，量處如主文所示之刑，並諭知易科罰金之
    折算標準，以示懲儆。
據上論斷，應依刑事訴訟法第299條第1項前段，刑法第339條第1
項、第30條第1項前段、第2項、第41條第1項前段，刑法施行法
第1條之1第1項、第2項前段，判決如主文。
本案經檢察官丁○○到庭執行職務
中    華    民    國    99    年    8     月    30    日
                  刑事第三庭  審判長法  官  周瑞芬
                                    法  官  楊曉惠
                                    法  官  陳思成
以上正本證明與原本無異。
如不服本判決應於收受判決後10日內向本院提出上訴書狀，並應
敘述具體理由；其未敘述上訴理由者，應於上訴期間屆滿後20日
內向本院補提理由書（均須按他造當事人之人數附繕本）「切勿
逕送上級法院」。
                                    書記官  孫立文
中    華    民    國    99    年    8     月    30    日
附錄本案論罪科刑法條
刑法第339條第1項：
  意圖為自己或第三人不法之所有，以詐術使人將本人或第三人
  之物交付者，處5年以下有期徒刑、拘役或科或併科1千元以下
  罰金。

司法院資訊處製作；財團法人民間司法改革基金會備份。
